【裁判字號】    97,上訴,241
【裁判日期】    970630
【裁判案由】    誣告
【裁判全文】
臺灣高等法院刑事判決                 97年度上訴字第241號
上  訴  人  臺灣桃園地方法院檢察署檢察官
被      告  丙○○
                      號
上列上訴人因被告誣告案件，不服臺灣桃園地方法院96年度訴字
第223號，中華民國96年11月28日第一審判決（起訴案號：臺灣
桃園地方法院檢察署95年度偵字第9589號），提起上訴，本院判
決如下：
    主  文
上訴駁回。
    理  由
一、本案經本院審理結果，認第一審判決對被告丙○○為無罪之
    諭知，核無不當，應予維持，並引用第一審判決書記載之證
    據及理由（如附件）。
二、檢察官上訴意旨以：
（一）被告明知系爭支票係金主即告訴人甲○○透過證人乙○○
      （原名談祐成）向被告借票後，經被告同意借票後，告訴
      人也允予借款予被告，故系爭支票係在被告明知借票予告
      訴人之情況下，所授權填載之事項後行使，並非如被告所
      言係要求證人譚慶華持票換回先前向先嘉公司借款，而交
      付發票人為連祥連輪胎行，付款銀行為花蓮區中小企業銀
      行支票兩紙（下稱公司票）。原審認定被告將系爭支票係
      交由證人乙○○持向先嘉公司換回上開公司票，而認被告
      有合理之懷疑，似有與下列事實不符之處：
    1.本件被告透過仲介人乙○○尋找金主借錢，而告訴人為證
      人乙○○找到可以借貸金錢予被告之人，適逢告訴人本身
      無開立支票戶，又需以支票支付他人，故透過證人乙○○
      向被告表示，如願意出借支票，告訴人願當被告之金主，
      經被告同意，當時被告不知告訴人需填載多少金額，雙方
      約定由告訴人負責填入並存入所開立之票面金額，被告則
      開立蓋有發票人印章之支票兩紙，交予乙○○轉交予告訴
      人，自此被告即從告訴人手上取得現金周轉。告訴人取得
      上開系爭支票後，填入發票日、票面金額、背書後，分別
      由提示人將票號CF0000000予國泰人壽股份有限公司及票
      號CF0000000予上皇企業有限公司提示系爭支票，故系爭
      支票是在被告知悉之情況下交予告訴人並授權填載使用。
    2.其中系爭票號CF0000000之支票，因告訴人記錯發票日期
      而未按時存入票面金額，遭致退票，再由告訴人支付票面
      金額予國泰人壽後，取回該支票，並於93年2月3日交由被
      告清償贖回註記，如被告不知情，何以告訴人交予上開支
      票時並未質疑，顯見被告早已知悉系爭支票已交告訴人使
      用，並約定由告訴人存入票面金額進甲存帳戶內，故縱有
      跳票事宜，也需由告訴人取回註銷，故可得知系爭支票非
      被告交予證人乙○○持向先嘉公司換回上開公司票之情。
    3.證人乙○○證稱，系爭支票係被告持向先嘉公司欲換回上
      開公司票，為先嘉公司拒絕交換而由被告持有，且依市場
      慣例，先嘉公司也不會同時拿被告雙倍支票，被告也不會
      願意交付雙倍的債權予先嘉公司，自陷不利地位。故證人
      乙○○證稱被告持票遭先嘉公司拒絕，在被告缺錢之情況
      下，恰好告訴人也願意當金主，只是需被告借票，而相關
      兌現之金額，也由告訴人自行存入之情況下，亦合乎常情
      。而支票又是隱私及具有流通性之有價證券，被告與證人
      乙○○僅系充當借款之仲介人，如非有金錢往來，當然勿
      需交付支票之情，況被告又是常向他人借錢之人，當然知
      道支票是重要之物，豈可任意交予證人乙○○，而不追問
      支票究在何處，顯與事理有違。
    4.證人先嘉公司會計胡孝庭（原名胡孝君）於審理中證稱時
      ，亦表明不知證人乙○○有拿系爭支票交予先嘉公司換票
      ，亦與證人乙○○所證，系爭支票是被告親自持向先嘉公
      司遭拒後，因告訴人需借票，再交由證人乙○○，被告是
      事後跑至先嘉公司所為，似有故意掩飾上情之情。
    5.又觀諸系爭支票兩紙之票面金額均為新臺幣（下同）
      100000元，也與被告屢次抗辯，向先嘉公司借的金額為
      300000元不同。
    6.被告一直辯稱向先嘉公司借款二次，金額為300000元，經
      向中國信託商業銀行東桃園分行調閱資料（詳96年11月13
      日庭呈資料），該兩筆支票均已兌現，在此情況下，更無
      需將系爭支票交予先嘉公司，因為先嘉公司如果同意延票
      ，直接在支票日期部分蓋章更改即可，不需要由被告拿系
      爭支票重新換回原來的票，更何況公司票比剛申請之私人
      票更具有擔保性。是在此情況下，被告因恐無法遵時支付
      先嘉公司上開款項，而要求證人乙○○找金主，適有告訴
      人提出借票提議，被告為獲得金援，而同意借票予告訴人
      ，才會開立空白票授權告訴人填載後，再交予證人乙○○
      轉交告訴人，較符合常情。
    7.從一開始被告於93年7月9日在楊梅分局提出告訴時辯稱：
      「我跟談先生借款新臺幣300000，但他給我230000元，扣
      掉新臺幣70000元利息，所以我將空個支票交給他2張，再
      給他二張各填150000元的支票，雙方言明92年12月5日我
      要還款，但我就沒錢好還，可能他將支票交給甲○○，甲○○才來催討。』（見93年偵字第13980第4頁），由此可
      知被告早有因欠錢，而向證人乙○○找錢之情，更符合上
      開告訴人所證述之情節，是在被告同意授權下，填載票面
      金額使用，才開始告訴人借被告金援事宜。
    8.自此，告訴人又因被告向金主借款跳票後，也由告訴人在
      92年12月11日匯95000元，匯入被告指定上開公司票之帳
      戶，亦可顯示被告與告訴人間有金錢往來，係因告訴人向
      被告催討債務不成，而遭被告提出詐欺等訴訟下，更可以
      足認被告知悉系爭支票是交由告訴人使用。
（二）綜上，被告既由證人乙○○仲介金主即告訴人後，允以借
      據，交付空白票據之目的，即有授權告訴人填寫，在此情
      況下，被告主觀上既知系爭支票在告訴人手中，又隱匿上
      開情事，而對告訴人提出偽造有價證券之告訴，應可認被
      告所提上開申告係出於其憑空虛構所致云云。
三、惟查：
（一）查本案被告於93年6月18日向檢察官申告，係指稱甲○○
      於92年10月堅持其空白支票借款，其不知甲○○於92年10
      月間持其空白支票借款，係從何得到其空白支票，而向檢
      察官誣告甲○○涉嫌偽造有價證券罪嫌。是本案之關鍵厥
      為被告認甲○○涉嫌偽造有價證券一節，係否出於明知無
      該事實而故意虛偽捏造，合先敘明。
（二）雖證人乙○○於本院審理中到庭結稱：「92年間被告丙○○有交二張支票給我。要我幫她調錢。後來我向甲○○調
      ，後來我打電話先問甲○○，問她有沒有錢可以借被告，
      她說好。我問甲○○有沒有錢，說被告要調錢，能不能借
      她。甲○○說可以借，但是要有票。我跟丙○○說甲○○
      那裡有錢，但是票要給人家，中間我也有賺手續費。我有
      告訴丙○○說這二張票要交給甲○○，我有明白的告訴丙○○，這二張票是要向甲○○調現，他們沒有見面，我把
      票交給甲○○，然後拿錢回來交給被告，我不知道他們當
      時借多少，我先打電話問甲○○有無這筆錢，好像是要借
      二、三十萬，預扣利息跟我的手續費。票到期就還錢，支
      票有寫日期，支票上面具體的金額我不記得，很像就是二
      、三十萬中間。被告給我票，我拿票給告訴人，告訴人給
      我錢，我再把錢交給被告，我有扣二、三萬的手續費。那
      一次他們二個人沒有見過面。被告不知道跟誰調，甲○○
      借票的事是後面他們私底下聯絡，與這二張無關。」云云
      （見本院97年6月12日審判筆錄）；惟參諸另證人甲○○
      於同日證稱：「被告向我調現的票，是二張面額各150000
      元的。另那二張各100000元的票，是被告後來跳票開，是
      談先生先打電話給我說有人要調300000元，說70000元的
      利息問我要不要作，我說面額300000元我調不開，我說就
      開二張各150000元的，我幫他調看看。談先生有說是一個
      輪胎行的老闆羅小姐要借錢，後來我又借她一個100000元
      ，跳票以後我私底下跟她接觸，她說為了救她的票信，就
      再借一個100000元給她。之前我有請談先生幫我借票，但
      我不知道他跟誰借。借票的事情是發生在300000元之前，
      我跟談先生說要借票，他有無拿票來借我，但不是本案的
      這二張各100000元的票，系爭二張編號0000000、0000000
      號票，是被告要借我票，所以他拿這二張票給我。
      0000000、0000000號票是談先生借給我的。0000000、
      0000000面額各100000元的票，是因為我需要票，問談先
      生有沒有，結果談先生拿這二張票來借我，談先生拿這二
      張票給我的時候有說這二張票是輪胎行老闆娘的，談先生
      拿來的時候是空白的，金額是我請談先生幫我填的」等語
      （亦見本院97年6月12日審判筆錄）；再參以證人乙○○
      於原審審理中係稱：「票號為0000000號、0000000號之支
      票，當時是把它交給甲○○作為借款之用，當初丙○○也
      是朋友介紹的，是輪胎行欠資金，所以我就幫她去銀行辦
      理貸款，好像是富邦銀行，後來她又拿給我票據，所以我
      就幫她去找甲○○，借票好像是他們事後再聯絡，我記得
      當時丙○○要調錢，我就幫他找的，丙○○把支票交給我
      請我去調錢的時候，是否空白的支票，我記不得了。被告
      交付給我蓋印的空白支票是要請我去借款，我只知道章是
      丙○○蓋的。因為時間太久，何人填寫的我不知道。
      0000000號、0000000號支票二紙，是甲○○向我借的，印
      象中我有問過被告，人家甲○○有幫被告調過錢，而且甲○○又用在調錢，所以我就告訴被告你們要互相，要被告
      再拿出擔保。這二張空白支票是被告拿給我的，被告交給
      我的時候，除了發票人有蓋之外，其餘應記載事項均空白
      ，因為被告向甲○○借錢的票都跳票，所以甲○○後來再
      叫被告要開票，來另外調錢去過被告之前所開的票，並不
      是甲○○要借票來過自己的票。被告交付那二張空白支票
      給我的時候，就是要交給甲○○的，是被告同意的。被告
      交付那二張空白支票給我的時候，有授權我或持票人可以
      在票面上記載金額及發票日期，該二張支票記載金額及發
      票日期，是何人寫的我不知道，被告將系爭票號為
      0000000號、0000000號二紙支票交給我的時後，被告知道
      該二張票是要借給甲○○的」等語（見原審96年10月2日
      審判筆錄）；再參以證人甲○○於原審審理中則證稱：「
      從92年10月、11月間開始借被告錢，借300000元，談佑成
      （即證人乙○○）說要給我每個月利息70000元，說只要
      借一個月就好，後來我就借了，只有談佑成自己來，談佑
      成有拿二張支票各150000元為擔保，跳票之後，我就直接
      去找被告，被告沒有處理，當時談佑成所交付我的支票面
      額各150000元二張，發票日跟金額都有填載，本件系爭支
      票0000000、0000000這二張支票是我叫談佑成幫我借支票
      ，談佑成說被告要借我，所以談佑成就拿這二張支票給我
      ，這二張支票是在被告向我借300000元之前，我只知道我
      叫談佑成去借，我不知道談佑成怎麼跟被告借的，後來我
      向被告借支票之後，被告要向我借錢，我就借他，當時談
      佑成把這二張系爭支票交給我的時候，發票日與面額都沒
      有記載，但票上面有蓋章。談佑成雖未告訴我被告有無同
      意在上面寫發票日及金額，但我想說既要借票給我就可以
      寫，我填載金額與發票日期及背書。因為票是我借的，所
      以票款我自己要付，我不知道談佑成跟被告怎麼說，談佑
      成說這二張票要借給我，可能後來因為欠我錢所以才反告
      我。被告先借我票，我才借被告錢。」等語（見原審96年
      8月8日審判筆錄）。足證證人乙○○於本院審理中所證述
      之內容，就其居間介紹被告、證人甲○○借票、借款之事
      及其發生之時間先後應知之甚詳，惟究其實際，證人乙○○於原審、本院審理中之供述，確多所矛盾、混淆，且就
      各該細節有牽涉其個人責任之者，均推說不知或忘記云云
      ，在在足見證人乙○○關於被告與證人甲○○間之借款、
      借票糾紛，顯多所保留，其所為之證述，顯不足以資為本
      案認定之證據資料；反觀證人甲○○之證述，不僅前後多
      次證述相符，且就借款、借票之事區別分明，是應以證人
      甲○○之證述為可採。
（三）承上述，本案系爭之票號0000000、0000000面額各100000
      元之支票係因證人甲○○需票，而由證人乙○○拿來，拿
      來時係空白之票據，而由證人乙○○代為填具，證人甲○○並不知系爭之支票係由被告所交予證人乙○○，被告亦
      否認知悉其所交予證人乙○○之系爭支票係借予證人甲○○，應可認定。
（四）被告既不知系爭支票係借予證人甲○○，是被告主觀上產
      生係由證人甲○○未經其同意而偽造前開支票之懷疑，而
      提出證人甲○○涉犯偽造有價證券之告訴，顯非全然無因
      ，亦無蓄意捏造並故意虛構之情；縱令嗣後經檢察官查明
      證人甲○○並無偽造有價證券之犯行，亦難就被告主觀上
      懷疑或誤認有此事實，進而提出有價證券之申告行為，率
      認其必有誣告之主觀犯意以及虛構事實設詞申告之犯行。
四、綜上所述，檢察官上訴意旨所陳各節，無非係就已經原審詳
    予審究之證據資料之證明力再事爭執；其執此上訴意旨，指
    摘原判決不當，求予撤銷改判，為無理由，應予駁回。
據上論結，應依刑事訴訟法第373條、第368條，判決如主文。
本案經檢察官游明仁到庭執行職務。
中    華    民    國    97    年    6    月    30    日
                  刑事第二十庭審判長法  官  楊貴雄
                                    法  官  林立華
                                    法  官  林銓正
以上正本證明與原本無異。
檢察官如不服本判決，應於收受送達後10日內向本院提出上訴書
狀，其未敘述上訴之理由者並得於提起上訴後10日內向本院補提
理由書（均須按他造當事人之人數附繕本）。
                                    書記官  陳玲憶
中    華    民    國    97    年    7     月    1     日
附件：
臺灣桃園地方法院刑事判決               96年度訴字第223號
公  訴  人  臺灣桃園地方法院檢察署檢察官
被      告  丙○○  女  52歲（民國○○年○月○日生）
                    身分證統一編號：Ｚ000000000號
                    住桃園縣楊梅鎮○○路2號
                    居桃園縣平鎮市○○里○○鄰○○路16巷67
                      號
上列被告因誣告案件，經檢察官提起公訴（九十五年度偵字第九
五八九號），本院判決如下：
    主  文
丙○○無罪。
    理  由
壹、程序部分：
    按被告以外之人（包括證人、鑑定人、告訴人、被害人及共
    同被告等）於審判外之陳述雖不符刑事訴訟法第一百五十九
    條之一至之四等四條之規定，而經當事人於審判程序同意作
    為證據，法院審酌該言詞陳述或書面陳述作成時之情況，認
    為適當者，亦得為證據；當事人、代理人或辯護人於法院調
    查證據時，知有刑事訴訟法第一百五十九條第一項不得為證
    據之情形，而未於言詞辯論終結前聲明異議者，視為有前項
    之同意，同法第一百五十九條之五定有明文。立法意旨在於
    傳聞證據未經當事人之反對詰問予以核實，原則上先予排除
    。惟若當事人已放棄反對詰問權，於審判程序中表明同意該
    等傳聞證據可作為證據；或於言詞辯論終結前未聲明異議，
    基於尊重當事人對傳聞證據之處分權，及證據資料愈豐富，
    愈有助於真實發見之理念，且強化言詞辯論主義，使訴訟程
    序得以順暢進行，上開傳聞證據亦均具有證據能力。經查，
    本件證人甲○○、乙○○（原名談祐成）在檢察官訊問時所
    為之證述，雖均為證人於審判外之言詞陳述，其性質雖屬傳
    聞證據，然該證人於偵查筆錄之內容，業經本院審理時予以
    提示並告以要旨，且經公訴人、本案被告表示意見，當事人
    已知上述筆錄乃傳聞證據，均未於言詞辯論終結前對該等筆
    錄內容異議，依前揭規定，擬制同意作為證據，且本院審酌
    該證據作成之形式，均無瑕疵，與待證事實具有關聯性等情
    況，認為以之作為本案之證據亦屬適當，是前開證據，仍具
    有證據能力，本院自得引為判決之依據，合先敘明。
貳、實體部分：
一、公訴意旨略以：被告丙○○明知其於民國九十二年間，因向
    甲○○借款，而交付發票人為其子楊量堂名義之支票二張【
    票號：ＣＦ0000000號、ＣＦ0000000號，面
    額各為新臺幣（下同）十萬元，發票日各為九十二年十二月
    三十日、九十二年十二月八日，付款人為慶豐商業銀行桃園
    分行（以下簡稱慶豐銀行）】予甲○○供作擔保，於交付支
    票即已完成發票行為，竟意圖使甲○○受刑事處分，而於九
    十三年六月十八日向本署檢察官按鈴申告，指稱甲○○於九
    十二年十月堅持其空白支票借款，不知甲○○於九十二年十
    月間持其空白支票借款，係從何得到其空白支票，而向本署
    檢察官誣告甲○○涉嫌刑法之偽造有價證券罪嫌，經本署檢
    察官調查後，始查悉上情等語，因認被告涉犯刑法第一百六
    十九條第一項之誣告罪嫌。
二、按犯罪事實應依證據認定之，無證據不得認定犯罪事實；又
    不能證明被告犯罪者，應諭知無罪之判決，刑事訴訟法第一
    百五十四條第二項、第三百零一條第一項分別定有明文。次
    按事實之認定，應憑證據，如未能發現相當證據，或證據不
    足以證明，自不能以推測或擬制之方法，以為裁判基礎；又
    所謂認定犯罪事實之證據，係指足以認定被告確有犯罪行為
    之積極證據而言，而認定犯罪事實所憑之證據，雖不以直接
    證據為限，間接證據亦包括在內，然而無論直接或間接證據
    ，其為訴訟上之證明，須於通常一般人均不致有所懷疑，而
    得確信其為真實之程度，始得據之為有罪之認定，倘其證明
    尚未達到此一程度，而有合理懷疑存在時，事實審復已就其
    心證上理由予以闡述，敘明其如何無從為有罪之確信，因而
    為無罪之判決，尚不得任意指為違法（最高法院二十九年上
    字第三一○五號、四十年台上字第八六號、七十六年台上字
    第四九八六號等判例要旨供參）。又按誣告罪之成立以意圖
    他人受刑事處分或懲戒處分，而為虛偽之告訴、告發、報告
    者為其構成要件；所謂虛偽係指明知無此事實故意捏造而言
    ，若告訴人誤認有此事實或以為有此嫌疑，自不得指為虛偽
    ，即難科以本罪；又誣告罪之成立，以告訴人所訴被訴人之
    事實必須完全出於虛構為要件，若有出於誤會、懷疑有此事
    實或誇大其詞而為申告，以致不能證明其所訴之事實為真實
    ，縱被訴人不負刑責，而告訴人本缺乏誣告之故意，亦難成
    立誣告罪名；且誣告罪之成立，以意圖他人受刑事處分虛構
    事實而向該管公務員申告為其要件，故其所訴事實，雖不能
    證明係屬實在，而在積極方面尚無證據證明其確係故意虛構
    者，仍不能遽以誣告罪論處（最高法院四十年台上字第八八
    號、四十四年台上字第八九二號、四十六年台上字九二七號
    等判例意旨參照）。
三、公訴人認被告涉犯誣告罪嫌，無非係以：被告之供述、證人
    甲○○之證述及前開票號：ＣＦ0000000號、ＣＦ0
    000000號支票影本等為其主要之論據。然訊據被告堅
    決否認有何誣告犯行，並辯稱：伊於九十二年十月間有向仙
    嘉股份有限公司（以下簡稱仙嘉公司）借款三十萬元，而上
    開二張空白支票伊並沒有開給甲○○，而是開給仙嘉股份有
    限公司（以下簡稱仙嘉公司），僅蓋用發票人即其子楊量堂
    印章，而且發票日期、金額都是空白的，是伊在九十二年十
    一月一日請乙○○拿這二張支票去換回伊之前向仙嘉公司所
    借款項快到期的發票人為金連祥輪胎行，付款人花蓮區中小
    企業銀行的支票，但是乙○○後來打電話來告知說仙嘉公司
    不讓伊換票，原先發票人為金連祥輪胎行的支票仙嘉公司還
    是要提示，而前開二張空白支票要暫時放在仙嘉公司，後來
    於九十二年十一月十六日因為乙○○幫伊辦理安泰銀行貸款
    ，伊在資料中有看到上開空白支票之影本，伊問乙○○，乙○○跟伊說在該空白支票二張在仙嘉公司，隔日伊有去仙嘉
    公司詢問，但是該公司會計聲稱老闆娘不在，且支票都退給
    乙○○，並沒有在仙嘉公司等語，伊在拿前開空白支票向仙
    嘉公司換票之後，有向甲○○借錢來清償仙嘉公司的債務，
    但伊真的沒有同意將前開票號ＣＦ0000000號、ＣＦ
    0000000號支票二張借票給甲○○，伊後來有自甲○○手中拿回票號：ＣＦ0000000號支票，並有於九十
    三年二月四日辦理清償贖回的註記申請，伊去地檢署申告時
    ，是要請求檢察官幫伊查看看為何未經過伊同意就私下填寫
    金額，且支票為何會在甲○○手中等語，經查：
  (一)被告確實固有於九十三年六月十八日前往臺灣桃園地方法院
    檢察署按鈴申告證人甲○○涉有恐嚇、詐欺、重利等罪嫌，
    並指稱：甲○○九十二年十月間拿伊的空白支票去借錢，伊
    不知道甲○○如何得到伊的空白支票等語（見九十三年度發
    查字第一六五四號卷第三頁），經承辦檢察官以證人甲○○
    涉犯重利、詐欺、恐嚇罪嫌不足而以九十三年度偵字第一三
    九八○號處分不起訴，復由被告向臺灣高等法院檢察署再議
    後，該署以九十四年度上聲議字第二○二八號就證人甲○○
    所涉犯上開三罪經與審核後，認原不起訴處分並無不當而再
    議駁回，然就被告所指證人甲○○所涉犯偽造有價證券部分
    ，未經檢察官調查處置，函請臺灣桃園地方法院檢察署檢察
    官繼續偵辦，經該署檢察官續行偵辦時，被告亦有具狀補充
    證人甲○○涉犯偽造有價證券補充告訴理由及證據，嗣後承
    辦檢察官認證人甲○○所涉犯偽造有價證券部分罪嫌不足，
    於九十五年二月二十日以九十四年度偵字第一八○○四號處
    分不起訴，並因被告再議不合法而確定在案等情，有前開檢
    察官訊問筆錄、臺灣高等法院檢察署處分書及臺灣高等法院
    檢察署函、被告於九十五年一月十七日所提出之刑事補充告
    訴理由狀各一份、不起訴處分書二份在卷可稽，足認被告確
    實有因為前開票號：ＣＦ0000000號、ＣＦ0000
    000號支票二張，申告證人甲○○涉犯偽造有價證券，經
    承辦檢察官處分不起訴確定在案至明。
  (二)觀諸證人甲○○於本院審理時證稱：被告有透過乙○○向伊
    借款，是拿慶豐銀行發票人楊量堂的支票，但是票號ＣＦ0
    000000號、ＣＦ0000000號支票二張，伊確實
    有拿到，但是那是因為伊要乙○○幫伊借支票，乙○○說被
    告要借，就交給伊前開支票二張，且伊當時是借蓋有發票人
    印章之空白支票，乙○○有說被告同意在上面寫發票日及金
    額，但是因為伊的字不夠漂亮，所以伊是請乙○○幫伊填載
    金額及發票日期等語（見本院九十六年八月八日審判筆錄）
    ，證人乙○○於本院審理時證稱：伊確有將上開二張空白支
    票交給證人甲○○等語（見本院九十六年十月二日審判筆錄
    第十、十一頁），顯見證人甲○○取得前開支票二張係透過
    證人乙○○借票而來，且其取得之際其上僅蓋用發票人楊量
    堂印文無誤，是被告所辯稱：當時開立票號：ＣＦ0000
    000號、ＣＦ0000000號支票二張僅蓋用發票人即
    其子楊量堂印章，並無填載金額或發票日期，且其並無因向
    證人甲○○借款而交付前開蓋用發票人印章之空白支票二張
    予證人甲○○等節，顯與事實相符，堪以採信。從而，公訴
    人所認前開二張支票係因被告向證人甲○○借款，而填載完
    成各項記載事項，交付予證人甲○○供作借款之擔保等情，
    恐有誤會，應與實情有異。
  (三)又查前開票號：ＣＦ0000000號、ＣＦ000000
    0號支票二張，原係經被告蓋用發票人楊量堂印文後，交由
    證人乙○○處理被告與仙嘉公司借貸一事（見本院九十六年
    十月二日審判筆錄），而證人即當時任職仙嘉公司擔任會計
    之胡孝庭（原名胡孝君）亦於本院審理時證稱：伊知道被告
    有拿過金連祥輪胎行支票來向謝淑麗票貼，伊不知道謝小姐
    有無請被告另外押慶豐銀行發票人楊量堂的空白支票，但是
    被告曾經有來公司來要發票人為楊量堂的支票，伊有跟被告
    說伊沒有那兩張票，但是伊並不記得有無回答被告慶豐銀行
    楊量堂的兩張票已經被乙○○拿走等詞（見本院九十六年十
    月二十四日審判筆錄），則綜觀前開證人證詞，足認被告確
    實有將票號：ＣＦ0000000號、ＣＦ0000000
    號支票交由證人乙○○處理之前與仙嘉公司借款一事，且嗣
    後亦有前往仙嘉公司詢問前開支票二張流向，則衡諸常情，
    苟被告有因借票或是其他情事，而由自己或透過他人將支票
    交予證人甲○○，自無再前往仙嘉公司催討前開支票之理，
    顯見被告當時主觀上認為其原先開立之票號：ＣＦ0000
    000號、ＣＦ0000000號支票二張仍在仙嘉公司，
    則其事後發覺該支票二張遭人填載日期、金額，並由證人甲○○背書使用，而使被告主觀上產生證人甲○○恐有涉犯偽
    造有價證券，亦出於合理懷疑所致，自難僅因其對證人甲○○所提出偽造有價證券之告訴，嗣經檢察官為不起處分確定
    ，即推認被告所提上開申告係出於其憑空虛構所致。
  (四)又觀諸被告於另案檢察官偵辦證人甲○○涉犯偽造有價證券
    案件時，自始至終均指稱：其有開立空白支票二張，不知為
    何由證人甲○○持之借款，並具狀請檢察官調查(1)發票日九
    十二年十二月八日、票號ＣＦ0000000號、面額十萬
    元支票係由何人開立？何人存入帳戶內？由何人領走？(2)發
    票日九十二年十二月三十日、票號：ＣＦ0000000號
    、面額十萬元支票，則又係何人所開立，為何由甲○○所背
    書？並請求檢察官向慶豐銀行桃園分行調閱相關資料等事項
    ，有附於另案偽造有價證券偵查卷之檢察官訊問筆錄、被告
    九十六年一月十七日刑事補充告訴理由狀可查，則考諸被告
    當時主觀上認定前開僅蓋用發票人印章之空白支票二張應係
    提出予仙嘉公司，竟由證人甲○○持之背書借款，而被告不
    若檢察官身為犯罪偵查機關，具有以公權力查明犯罪事實真
    相之權限，實難期其於提出偽造有價證券之申告前即得自行
    查明何以上開支票嗣後經人填載發票日期、金額，而經證人
    甲○○使用等節，自不能要求被告應若司法機關窮盡其查證
    方法，而善盡其查證義務。且參酌前述，被告確實僅有蓋用
    發票人楊量堂印章在票號：ＣＦ0000000號、ＣＦ0
    000000號支票二張，並交由證人乙○○處理其與仙嘉
    公司借款換票，而嗣後發覺前開支票由證人甲○○持之背書
    借款或使用等節，而使被告萌生對證人甲○○涉犯偽造有價
    證券之懷疑，均非由被告憑空虛構，自不得徒憑檢察官嗣後
    調查前開支票上相關記載事項非由證人甲○○所填具而為不
    起訴處分，即遽認被告確實將該二張支票填具完成並交由該
    證人甲○○使用，卻仍捏造此一事實，而向該管公務員申告
    至明。
四、綜上所述，本件被告當初對證人甲○○提出偽造有價證券之
    告訴，實係因其將票號：ＣＦ0000000號、ＣＦ00
    00000號支票二張交由證人乙○○處理與仙嘉公司借款
    ，而欲持之換回原先開立發票人為金連祥輪胎行之支票，嗣
    後發覺該二張支票遭人填載使用，且其中票號：ＣＦ000
    0000號支票經證人甲○○背書借款等節，凡此難免使被
    告主觀上產生係由證人甲○○未經其同意而偽造前開支票之
    懷疑，是被告提出證人甲○○涉犯偽造有價證券之告訴，既
    係出自於其主觀上之懷疑所致，並非全然無因，即難認其有
    何蓄意捏造並故意虛構之情事，縱令嗣後經檢察官查明證人
    甲○○並無偽造有價證券之犯行，亦難就被告主觀上懷疑或
    誤認有此事實，進而提出有價證券之申告行為，率認其必有
    誣告之主觀犯意以及虛構事實設詞申告之犯行。據此，公訴
    人所舉之證據尚不足以證明被告確有誣告之犯行，且本院復
    查無其他積極證據足資認定之，則本件即不能證明被告有誣
    告之犯行，自無從以該罪與被告相繩，揆諸前開法條規定及
    判例意旨，應諭知被告無罪之判決。
據上論斷，應依刑事訴訟法第三百零一條第一項，判決如主文。
本案經檢察官鍾雅蘭到庭執行職務。
中    華    民    國    96    年    11    月    28    日
                      臺灣桃園地方法院刑事第四庭
                          審判長法  官  黃斯偉
                                法  官  蘇昭蓉
                                法  官  陳可薇
上正本證明與原本無異。
如不服本判決，應於判決送達後十日內向本院提出上訴狀（應附
繕本），上訴於臺灣高等法院。
                                書記官  陳青瑜
中    華    民    國    96    年    12    月    5    日


司法院資訊處製作；財團法人民間司法改革基金會備份。
